【裁判字號】    98,交聲,1266
【裁判日期】    980707
【裁判案由】    違反道路交通管理處罰條例聲明異議
【裁判全文】
臺灣桃園地方法院交通事件裁定       98年度交聲字第1266號
原處分機關  交通部公路總局新竹區監理所中壢監理站
異  議  人
即受處分人  甲○○
上列異議人因違反道路交通管理處罰條例案件，不服原處分機關
交通部公路總局新竹區監理所中壢監理站中華民國98年5 月13日
壢監裁字第裁53-DB0000000號裁決，向本院聲明異議，本院裁定
如下：
    主  文
異議均駁回。
    理  由
一、原處分意旨略以：異議人即受處分人甲○○，於民國98年 2
    月19日17時58分許騎乘車牌號碼858-BSG 號重型機車，行經
    桃園縣中壢市○○路通基處，因「紅燈左轉」及「拒絕停車
    接受稽查而逃逸」等違規行為，為桃園縣政府警察局中壢分
    局自強派出所員警當場舉發並填掣桃警局交字第 DB0000000
    號違反道路交通管理事件通知單，嗣經原處分機關認異議人
    確有上開違規行為，乃於98年5 月13日壢監裁字第裁52-DB0
    000000號違反道路交通管理事件裁決書，依道路交通管理處
    條例第60條第1 項、53條第1 項、第63條第1 項、道路交通
    管理事件統一裁罰基準及處理細則第41條、43條、第44條、
    第67條規定，裁處異議人罰鍰新臺幣（下同）4,800 元，並
    記違規點數4點。
二、異議意旨略以：異議人否認伊有「紅燈左轉」及「拒絕停車
    接受稽查而逃逸」之事實，並辯稱伊並非帶全罩式安全帽，
    係舉發員警誤判，舉發員警未能提出任何採證照片以資佐證
    ，實難取信於民，為此爰聲明異議，請求撤銷上開處分云云
    。
三、按汽車駕駛人，行經有燈光號誌管制之交岔路口闖紅燈者，
    處1,800 元以上5,400 元以下罰鍰；汽車駕駛人，駕駛汽車
    有違反本條例之行為，經交通勤務警察或依法令執行交通稽
    查任務人員制止時，不聽制止或拒絕停車接受稽查而逃逸者
    ，除按各該條規定處罰外，處3,000 元以上6,000 元以下罰
    鍰，道路交通管理處罰條例第53條第1 項、第60條第1 項分
    別定有明文。又汽車駕駛人有第53條、第60條第1 項情形者
    ，各記違規點數3 點、1 點，道路交通管理處罰條例第63條
    第1 項第3 款、第1 款亦有明定。次按汽車駕駛人之行為有
    不服指揮稽查而逃逸之情形，當場不能或不宜攔截製單舉發
    者，得逕行舉發；逕行舉發，應記明車輛牌照號碼、車型等
    可資辨明之資料，以汽車所有人為被通知人製單舉發。道路
    交通管理處罰條例第7 條之2 第1 項第4 款、第4 項亦分別
    定有明文。
四、經查：
(一)、異議人所有之車號858-BSG 號重型機車，於前開時、地，經
    警員逕行舉發紅燈左轉，以及拒絕停車接受稽查而逃逸之違
    規行為等情，有舉發違反道路交通管理事件通知單影本1 紙
    附卷可稽，並經證人即本件舉發警員謝荷清本院調查時具結
    證稱：當天異議人從中華路左轉過來，伊就直接鳴哨攔停，
    拿出指揮棒指示他，請他停車接受稽查，但他並無立即停止
    ，反而左轉精忠二街加速離去，伊當下第一個動作是記車牌
    ，再來記有無戴安全帽等駕駛人其他的特徵。…伊有在當下
    記下舉發過程及車牌，並非事後回想。…因為異議人有帶安
    全帽，車號及安全帽伊很明確，至頭髮的長短當時沒有特別
    去記，現在不記得了。…伊有明確看到異議人的臉及髮型，
    他的態樣是女生，而且而派出所後伊還有調資料，符合伊所
    看到的性別。…伊會逕行舉發，因當時的天色並無昏暗，路
    況良好，並無任何障礙，伊有穿反光背心，而且伊有鳴哨攔
    停，異議人當著伊的臉直接加速離開，所以伊認為他是不服
    取締。…在違規當時異議人的方向只有異議人一部車，他從
    中華路左轉時非常的突兀明顯，另外垂直方向的車子都已經
    淨空了，加上伊的動作，伊認為他沒有理有沒有看到伊。…
    伊非常清楚看到車牌，伊站的路口可以看到路口的號誌，所
    以異議人一違規時，伊第一時間就已經注意他了。…異議人
    從伊正面來，伊攔停後，他直接左轉，伊就記他後面的車牌
    。等語明確，可見舉發員警明確目睹異議人闖紅燈及拒絕停
    車接受稽查而逃逸之違規行為，且據卷附舉發現場照片以觀
    ，員警當時停等之地點與異議人違規闖越號誌之地點間並無
    障礙物，辨識並無困難等情，亦足認員警對於異議人之違規
    行為當無誤判之虞；且參以證人謝荷清係執行交通勤務之員
    警，之前與異議人素不相識，並無仇怨，僅因執行勤務，而
    偶然舉發本件違規而已，並無憑空捏造違規事實，藉此誣攀
    異議人之必要，綜上，足認證人前開所述屬實，可以採信。
(二)、再者，本件異議人駕車行經有燈光號誌管制之交岔路口而闖
    紅燈之交通違規行為，如有監視錄影器錄影或拍照存證之物
    證資料，固可免除不必要之爭議然員警執行交通勤務，依法
    並未要求就任何違規事項均必須錄影或拍照存證，此觀道路
    交通管理處罰條例第7 條之2 亦規定在當場不能或不宜攔截
    舉發之情況下，可逕行舉發之意旨即明，且因此等違規情事
    均發生於一剎那之間，除非恰有錄影設備或得拍攝快速移動
    畫面之照相設備，否則要求值勤警員或舉發機關需緊急錄影
    或拍照後以此為證，未免與執行勤務之實況相悖，並難以實
    行，故於因無法及時攝影取證之情況下，如無其他證據顯示
    舉發員警有誤認或故意構陷之情事時，尚難以舉發員警無法
    提出其他證據佐證，即認其所述不可採信，否則該未裝設科
    學儀器之路段，豈非陷入駕駛人得任意違規之狀態，自非妥
    適；而本件固除證人即本件查獲員警林毓凱之前揭結詞外，
    別無照片或其他證據以證明異議人有前揭交通違規行為，然
    異議人前揭違規行為，已據上開證人於本院審理中結證明確
    ，異議人於此亦未能提出上開證人有誤認或故意構陷之具體
    事證，是縱裁決機關僅能由舉發員警證明異議人之違規行為
    ，而未能提出照片或其他證據證明，亦難認其未盡舉證責任
    ，而遽認裁決機關之處分為不當，是異議人指稱並無證據證
    明其有闖紅燈之行為云云，亦殊不足採。是以，異議人之前
    揭辯詞均無足據以為有利異議人之認定。本件事證明確，異
    議人確有於前揭時、地駕車行經有燈光號誌管制之交岔路口
    而闖紅燈左轉之違規行為，洵堪認定。
(三)、綜上，本件事證明確，異議人之違規行為堪以認定。
四、異議人確有上開闖紅燈之違規事實，已如前述，原處分機關
    依道路交通管理處罰條例第60條第1 項、53條第1 項、第63
    條第1 項之規定，並參酌違反道路交通管理事件統一裁罰標
    準表，裁處異議人罰鍰4,800元，並記違規點數4點，經核即
    無不合。異議人以其並未闖紅燈為由，向本院聲明異議，為
    無理由，應予駁回，爰裁定如主文。
五、據上論斷，應依道路交通案件處理辦法第19條，裁定如主文
    。
中    華    民    國    98    年    7     月    7     日
                  交通法庭    法  官  陳筱蓉
以上正本證明與原本無異。
如不服本裁定，應於送達後5 日內，向本院提出抗告狀。
                              書記官  陳恩如
中    華    民    國    98    年    7     月    7     日


司法院資訊處製作；財團法人民間司法改革基金會備份。
